【裁判字號】    89,上訴,348
【裁判日期】    890229
【裁判案由】    誣告
【裁判全文】
臺灣高等法院刑事判決                            八十九年度上訴字第三四八號
    上  訴  人
    即  自訴人  丁  ○
    被      告  乙  ○
                丙  ○
                甲○○
右上訴人因被告誣告案件，不服臺灣桃園地方法院八十八年度自字第一一五號，中華
民國八十八年十二月十五日第一審判決提起上訴，本院判決如左：
    主  文
上訴駁回。
    理  由
壹、自訴與上訴意旨略以：案外人許君武、陳韻篁於民國七十二年十二月三日將私立
    萬能工專價值新台幣（下同）三百萬元之股權贈與自訴人，自訴人於七十五年一
    月二十四、二十五日，前往台北市○○○路○段案外人即該校創立人曹霞秋（亦
    為被告乙○、丙○之母）之住處請求返還上開股權，被告乙○、丙○竟於七十五
    年一月間誣告自訴人向渠等恐嚇三百萬元；又自訴人復於八十五年七月十四日下
    午，持該校董事名冊再度前往台北市鎮○街案外人曹立秋住處商討前述股權之事
    ，並以電話與被告乙○聯絡，被告乙○置之不理，被告丙○竟又向台北市警察局
    中正一分局忠孝派出所報案誣告自訴人向渠等恐嚇三百萬元。另自訴人於八十六
    年九月初具狀向台灣台北地方法院檢察署告發被告乙○、丙○，承審檢察官即被
    告甲○○先是非法提訊自訴人，繼又不傳重要被告即一庭結案，且叫法警押著自
    訴人，因認被告乙○、丙○涉嫌誣告、甲○○涉嫌濫權追訴、凌虐等罪。而本案
    曾經自訴人向臺灣桃園地方法院檢察署提出告訴，自訴人於八十八年六月份收到
    偵字第七二四○號不起訴處分書，於法定期限內提出八十八年六月十一日之聲請
    再議狀，而於同年六月十七日提出自訴狀，係於偵查未確定前提出自訴，並未違
    法，因認原判決逕予不受理自有未當云云。
貳、被告乙○部分：
一、按同一案件，經檢察官終結偵查者，不得再行自訴；又不得提起自訴而提起者，
    應諭知不受理之判決；再第三百零二條至第三百零四條之判決，得不經言詞辯論
    為之，刑事訴訟法第三百廿三條第一項、第三百卅四條及第三百三十五條分別定
    有明文。
二、經查本件自訴人丁○自訴被告乙○之右開犯罪事實，業經自訴人向臺灣桃園地方
    法院檢察處檢察官提出告訴，並經檢察官終結偵查，於八十八年五月十七日以八
    十八年度偵字第七二四○號不起訴處分確定在案。是自訴人對同一案件，於檢察
    官終結偵查後之八十八年六月十七日再行對被告乙○自訴，依前開說明，自有未
    當，原審依照前開規定，就自訴人自訴被告乙○部分，不經言詞辯論遽為不受理
    判決之諭知，核無不合，上訴人即自訴人上訴意旨認偵查未確定前仍可自訴，顯
    係對法律之誤認，為無理由，應予駁回，並不經言詞辯論為之。
參、被告甲○○、丙○部分：
一、按案件由犯罪地或被告之住所、居所或所在地之法院管轄；又第三百零二條至第
    三百零四條之判決，得不經言詞辯論為之；再無管轄權之案件，應諭知管轄錯誤
    之判決，並同時諭知移送於管轄法院；末查諭知管轄錯誤之判決者，非經自訴人
    聲明，毋庸移送案件於管轄法院，同法第五條第一項、第三百零七條、第三百零
    四條、第三百三十五條亦有明定。
二、經查本件被告甲○○、丙○並未在原審之管轄區域桃園縣設籍，業經原審函查屬
    實，此有台北市中正區戶政事務所及台灣台北地方法院函二紙附卷可稽，而依自
    訴意旨其犯罪地又係在臺北市，原審自均無管轄權。是自訴人對原審無管轄權之
    被告甲○○、丙○提起自訴，揆諸上開說明，即有未合。
三、原審因依前開說明，不經言詞辯論，就被告甲○○、丙○部分為管轄錯誤判決。
    經核原判決用法並無不合，上訴人即自訴人上訴意旨復未提出何等有利主張，是
    其上訴仍為無理由，應予駁回，並不經言詞辯論為之。
據上論斷，應依刑事訴訟法第三百六十八條、第三百七十二條，判決如主文。
中    華    民    國    八十九    年      二        月      二十九      日
                        臺灣高等法院刑事第十九庭
                            審判長法  官  陳  祐  治
                                  法  官  呂  永  福
                                  法  官  陳  晴  教
右正本證明與原本無異。
如不服本判決應於收受送達後十日內向本院提出上訴書狀，其未敘述上訴之理由者並
得於提起上訴後十日內向本院補提理由書（均須按他造當事人之人數附繕本）。
                                  書記官  黃  麗  玲
中    華    民    國    八十九    年      三        月       三         日


司法院資訊處製作；財團法人民間司法改革基金會備份。
